【裁判字號】    92,交聲,751
【裁判日期】    921020
【裁判案由】    違反道路交通管理處罰條例聲明異議
【裁判全文】
臺灣臺北地方法院交通事件裁定                    九十二年度交聲字第七五一號
      原處分機關  臺北市交通事件裁決所
      異 議 人即  高質電腦科技有限公司
      受 處 分人
      代  表  人  石恆恕
右列受處分人因違反道路交通管理處罰條例案件，對於臺北市交通事件裁決所中華民
國九十二年五月十三日所為之處分（原處分案號：北市裁三字第車裁二二－ＡＮ00
00000號），聲明異議，本院裁定如左：
    主      文
原處分撤銷。
高質電腦科技股份有限公司（汽車所有人）汽車駕駛人，任意跨越兩條車道行駛，處
罰鍰新臺幣陸佰元。
    理      由
一、按汽車駕駛人，任意跨越兩條車道行駛者，處新臺幣（以下同）六百元以上一千
    八百元以下罰鍰，道路交通管理處罰條例第四十五條第十二款定有明文。而逕行
    舉發違反道路交通管理事件，經汽車所有人依通知單之應到案日期前到案，並告
    知違規駕駛人姓名、
    人到案依法處理；逾應到案日期，處罰機關應依道路交通管理處罰條例第八十五
    條第三項規定處罰該汽車所有人，違反道路交通管理事件統一裁罰標準及處理細
    則第二十四條亦定有明文。易言之，如汽車駕駛人爭道行駛，任意跨越兩條車道
    行駛，為警當場攔停者，處罰機關固應對汽車之駕駛人為處罰，惟若舉發機關並
    非當場對該部汽車攔停，而係依違反道路交通管理事件統一裁罰標準及處理細則
    第二十三條第一項第五款規定以科學儀器取得違規證據資料（如照相機或測速器
    ）逕行舉發者，此際舉發機關只能依上開處理細則第二十三條第二項規定對汽車
    所有人為掣單舉發，而如經舉發之汽車所有人在舉發通知單上所載之應到案日期
    前到案，並告知處罰機關該名駕駛該部汽車爭道行駛，任意跨越兩條車道行駛之
    汽車違規駕駛人姓名、
    十四條規定處罰該名違規駕駛人，而如被舉發之汽車所有人未於應到案日期前到
    案或雖於應到案日期前到案，而未告知處罰機關實際之違規駕駛人者，處罰機關
    仍應依道路交通管理處罰條例第八十五條第三項「本條例關於車輛駕駛人之處罰
    ，如應歸責於車輛所有人者，處罰車輛所有人。」規定，對車輛所有人加以處罰
    。
二、本件異議人即受處分人高質電腦科技有限公司所有車牌號碼為ＣＲ—○○一七號
    自用小客車，於九十一年三月三日九時四十四分，在臺北市○○○路○段，因跨
    越雙白線行駛，為臺北市政府警察局大安分局逕行舉發交通違規。而異議人並未
    於應到案日期前到案，故原處分機關乃依前揭道路交通管理處罰條例第四十五條
    第一項第十二款、第六十三條第一項第一款規定，於九十二年五月十三日裁處受
    處分人罰鍰六百元，併予記汽車違規紀錄一次。
三、本件異議人對於其所有車牌號碼為ＣＲ—○○一七號自用小客車確有於右揭時地
    在臺北市○○○路○段行駛之情，固無爭執。惟辯稱當時只是在雙白線入口處壓
    到線，並無跨越雙白線行駛一情云云（見其所提異議狀）。惟查，異議人所有車
    牌號碼為ＣＲ—○○一七號自用小客車確實有於前揭時地在臺北市○○○路○段
    跨越雙白線行駛一情，有照片一幀在卷可稽。異議人雖辯稱當時只是在雙白線入
    口處壓到線云云，惟由照片上顯示，當時在行駛狀態中之受處分人所有前揭車輛
    ，係行駛於區○○○道之雙白線上，而該車輛之車輪行進方向係筆直向前，並無
    任何轉彎之跡象，是當可認定行駛中之異議人所有前揭車輛，至少以該筆直之狀
    態行駛一段距離。從而，前揭車輛即有跨越兩車道行駛之情。並非如異議人所言
    只有在雙白線入口處壓到線。故本件受處分人所辯，尚不足採信。
四、綜上所述，異議人所有前開車號汽車確有在前述時地任意跨越兩條車道行駛之違
    規行為，已堪認定。惟依原處分機關前揭違反道路交通管理事件裁決書之記載，
    僅援用道路交通管理條例第四十五條第一項第十二款之規定予以處罰，未述及其
    他條文，而該條文中並未授權原處分機關得依該條文對受處分人記汽車違規紀錄
    一次；且原處分機關移送書中雖另引用同條例第六十三條第一項第一款對異議人
    記汽車違規紀錄一次，但該條例第六十三條之處分係「記點」，並非「記汽車違
    規紀錄」，而由該條第三項「汽車駕駛人在六個月內，違規記點共達六點以上者
    ，吊扣駕駛執照一個月；一年內經吊扣駕駛執照二次，再違反第一項各款所列條
    款之一者，吊銷其駕駛執照。」之規定，可知「記點」僅對自然人始有意義（猶
    如對法人宣告有期徒刑之刑期並無意義），本件異議人為法人，本前揭說明，即
    不得為記點處分。從而，受處分人所為異議雖無理由，惟原處分對受處分人記汽
    車違規紀錄一次，此部分既有不當，仍應由本院將原處分撤銷，並仍以異議人有
    前揭道路交通管理處罰條例第四十五條第十二款之情形，裁處受處分人即異議人
    罰鍰六百元，以資適法。
據上論斷，應依道路交通案件處理辦法第二十條前段，裁定如主文。
中      華      民      國    九十二    年    十      月        二十    日
                                      臺灣臺北地方法院交通法庭
                                          法  官  吳冠霆
右正本證明與原本無異。
如不服本裁定，應於裁定送達後五日內向本院提出抗告狀。
                                          書記官  楊文祥
中      華      民      國    九十二    年    十      月        二十    日


司法院資訊處製作；財團法人民間司法改革基金會備份。
